【裁判字號】    97,上易,389
【裁判日期】    970730
【裁判案由】    傷害
【裁判全文】
臺灣高等法院臺南分院刑事判決      97年度上易字第389號
上  訴  人  臺灣嘉義地方法院檢察署檢察官
被      告  乙○○
上列上訴人因被告過失傷害案件，不服臺灣嘉義地方法院97年度
易字第21號中華民國97年05月16日第一審判決（起訴案號：臺灣
嘉義地方法院檢察署96年度調偵字第329號），提起上訴，本院
判決如下：
    主      文
原判決撤銷。
乙○○因過失傷害人，處拘役貳拾日，如易科罰金，以新台幣壹
仟元折算壹日。
    事      實
一、乙○○在址設嘉義縣水上鄉內溪村三十五號之住處庭院內，
    豢養土狗二隻作為看守之用，本應注意採取防護成犬咬傷他
    人之措施，且依情形能注意，並無不能注意之情事，竟疏未
    注意，未作妥適之防護措施，而以過長之繩索拴綁上開犬隻
    ，復未在庭院門口加註犬隻在內等警語，導致其中一隻黑色
    土狗（下稱系爭犬隻）於民國 (下同）九十六年七月一日八
    時三十分許，適甲○○駕駛機車進入庭院欲請乙○○修理冰
    箱時，該隻黑色土狗隨即衝出並咬傷甲○○之左腿，致甲○
    ○人車倒地，受有左大腿及左膝狗咬傷、右肩挫傷等傷害。
二、案經甲○○訴由嘉義縣警察局水上分局報請臺灣嘉義地方法
    院檢察署檢察官偵查起訴。
    理      由
壹、證據能力方面：
    除顯有不可信之情況外，從事業務之人於業務上或通常業務
    過程所須製作之紀錄文書、證明文書，亦得為證據，刑事訴
    訟法第一百五十九條之之四定有明文。被告對於本院所據以
    判斷依據之財團法人嘉義基督教醫院所開立之診斷證明書（
    見警卷第七頁），並未於言詞辯論終結前就該證據聲明異議
    ，且該書面陳述，乃醫師於告訴人就診後所製作，適為本案
    之證據，揆諸前揭規定，自得作為證據。
貳、實體方面：
一、訊據被告乙○○固坦承其所豢養之系爭犬隻於上揭時、地，
    咬傷告訴人之左腿，致告訴人甲○○受有左大腿及左膝狗咬
    傷、右肩挫傷等傷害等情，惟矢口否認有何過失傷害告訴人
    之犯行，並辯稱：告訴人騎乘機車闖入其住宅庭院之私人地
    ，才遭伊所豢養系爭犬隻咬傷，伊已於其私人地之入口處樹
    立警告牌示，告訴人未經被告同意不應闖入伊私人地，伊所
    為應屬正當防衛，伊的營業場所並不是在嘉義縣水上鄉內溪
    村一鄰內溪洲十五號，伊是先載甲○○到醫院就診，回來才
    修理甲○○的電冰箱，又另一隻狗用大繩綁著的長度是約八
    公尺至十公尺，狗的活動範圍是我住家之內，從入口處約八
    點二公尺，所以活動範圍是我住家內，伊願意和解云云。惟
    查：
  (一)本件被害人甲○○確為被告乙○○所飼養之土狗咬傷之事實
    ，業據被告乙○○於警詢（見警卷第五頁）、偵查中（見九
    十六年度調偵字第三二九號卷第七頁）、原審（見原審卷第
    十五頁）以及本院審理時坦認在卷，並有被告乙○○所提案
    發時裝設在其住處之監視錄影機攝錄案發經過所製作之光碟
    一片（置於九十六年調偵字第三二九號卷第十六之一頁）在
    卷可憑。並有告訴人甲○○診斷證明書（見警卷第七頁）、
    嘉義縣警察局水上分局柳林派出所繪製之案發現場簡圖各一
    份及照片十五張（見警卷第十二至十三頁及九十六年度偵字
    第六一七七號卷第八至十二頁）在卷可稽，是甲○○於本院
    審理中所指訴確係因被告乙○○所飼養之土狗咬傷，堪信為
    真實。
  (二)被告乙○○經營電器行，因96年7月1日係星期日，被告之營
    業店關門，甲○○遂前往被告上址住處商請被告修理電冰箱
    等情觀之，告訴人從未去過被告家中，而被告實際經營電器
    行該日未營業，基於附近僅有被告經營電器買賣、修理之原
    因，依一般生活經驗任何人均會選擇前往較近之處所詢問是
    否可承攬修繕電器之業務，從而告訴人進入被告位於嘉義縣
    水上鄉一鄰三十五號之處所詢問，亦與常情尚無違。
  (三)又告訴人進入上開處所是否確係「無故」侵入住宅。按刑法
    第三百零六條所稱之「無故」，係指無正當理由擅入他人住
    宅或建築物而言，而所謂『有無正當理由』，不以法律有明
    文規定為限，即習慣上、道德上許可，而無背於公序良俗者
    ，亦屬之，因此，究竟有無正當理由中需依違法阻卻事由之
    一般原理，視其行為是否具有社會相當性以為斷。查本案被
    害人甲○○係為找被告修理電冰箱而來，在習慣上尚無違反
    公序良俗，尚非該當「無故」之要件，揆諸前揭說明，自與
    刑法第三百零六條之構成要件不符。既然告訴人並無現在不
    法行為存在，易言之，現實客觀上無防衛情狀存在，是被告
    所辯稱其係為正當防衛之行為，乃不可採。因而告訴人進入
    被告之上開住家地址之理由尚屬正當，並非無故侵入住宅，
    亦難謂被告得以主張正當防衛而阻卻其過失傷害犯行之違法
    性。
  (四)按被告乙○○豢養該犬隻之用意，本即在於維護住家及倉庫
    安全，且被告已飼養系爭犬隻十年以上，此經被告乙○○自
    承在卷（見警卷第五頁及九十六年度調偵字第三二九號卷第
    六至七頁）足憑，是被告顯已預知其所豢養犬隻，對於進入
    上址庭院之陌生人應有攻擊之可能，自應負防免犬隻咬傷他
    人之注意義務；被告乙○○之庭院雖立有圍牆，然其圍牆並
    未設有大門，其雖於入口處旁立有一水泥版柱，並於其上漆
    有「此路不通、禁止通行、一切後果、自行負責」警語，惟
    其用意旨在確保所有權，業經被告乙○○自承「其養狗用意
    在維護家裡及倉庫安全，因為我是做電器行，這邊囤放電器
    」在卷（見九十六年度調偵字第三二九號卷第六頁），此外
    並未加以註明『內有犬隻』等警告標語詞，以致使他人進入
    庭院時應有所注意。是凡此均可足見被告乙○○對於系爭犬
    隻，依情形能注意，且並無不能注意之情事，竟疏未注意未
    作妥適之防護措施，而使系爭犬隻咬傷告訴人，則被告乙○
    ○有過失之犯行，應堪認定。
  (五)又飼主應防止其所飼養動物無故侵害他人之生命、身體、自
    由或財產，動物保護法第七條定有明文，被告乙○○飼養前
    揭系爭犬隻，本應注意該犬隻具有相當之攻擊性而應採取必
    要之防護措施，其疏未採取適當防護措施，致告訴人無故遭
    該犬隻咬傷，是其上開過失行為與告訴人所受傷害之間，自
    有相當因果關係。
  (六)綜上所述，被告乙○○前開辯解，顯係事後避就卸責之詞，
    委不足採，至告訴人要請被告修理電冰箱未事先以電話聯絡
    而逕入被告所庭院之行為或有可議之處，然仍無從解免被告
    應負之過失責任。本件事證明確，被告乙○○前開犯行堪予
    認定，應予依法論科。
二、核被告乙○○所為，係犯刑法第二百八十四條第一項前段過
    失傷害罪。
三、按法院憑以認定犯罪事實之證據，並不以直接證據為限，即
    綜合各種直接、間接證據，本於推理作用，為其認定犯罪事
    實之基礎，如不違背經驗法則與論理法則，亦非法所不許（
    最高法院93年度台非字第73號判決意旨參照）。原審法院未
    詳細調查，並詳為勾稽全案證據調查所得加以審究，即為被
    告乙○○無罪判決諭知，容有未洽，公訴人上訴意旨亦執此
    指摘原判決諭知被告無罪不當，為有理由，自應由本院將原
    判決撤銷改判。爰審酌被告之品行、生活狀況、智識程度與
    本件犯罪所生之危險，以及被告尚無前科，亦有因此次犯行
    將告訴人即被害人送醫治療，被告犯罪後有意與被害人和解
    ，係因雙方當事人意見不一致而調解不成立（見原審卷第二
    十五頁及本院卷第二十八頁）、過失情節尚非重大、造成被
    害人傷害程度（即傷勢輕微），犯罪後態度尚可等一切情狀
    ，量處如主文第二項所示之刑，並諭知如易科罰金，以新台
    幣一千元折算壹日之折算標準，以示懲儆。
據上論結，應依刑事訴訟法第三百六十九條第一項前段、第三百
六十四條、第二百九十九條第一項前段、刑法第二百八十四條第
一項前段、第四十一條第一項，刑法施行法第一條之一，判決如
主文。
本案經檢察官李傳來到庭執行職務。
中    華    民    國    97    年    7     月    30    日
                  刑事第五庭    審判長法  官  楊明章
                                      法  官  戴勝利
                                      法  官  顏基典
以上正本證明與原本無異。
不得上訴。
                                      書記官  呂嘉文
中    華    民    國    97    年    7     月    31    日
附錄本案所犯法條全文：
中華民國刑法第二百八十四條
因過失傷害人者，處六月以下有期徒刑、拘役或五百元以下罰金
，致重傷者，處一年以下有期徒刑、拘役或五百元以下罰金。
從事業務之人，因業務上之過失傷害人者，處一年以下有期徒刑
、拘役或一千元以下罰金，致重傷者，處三年以下有期徒刑、拘
役或二千元以下罰金。


司法院資訊處製作；財團法人民間司法改革基金會備份。
